臺灣臺北地方法院民事簡易判決
109年度店簡字第1221號
原      告  黃聖岱  

訴訟代理人  王仲軒律師
複代理  人  陳毓婷律師
被      告  吳玉惠  

訴訟代理人  蔡聰明律師
複代理  人  黃奕彰律師
上列當事人間請求確認本票債權不存在事件，本院於民國110年1
1月23日言詞辯論終結，判決如下：
    主      文
原告之訴駁回。
訴訟費用由原告負擔。
    事實及理由
壹、程序事項
一、按本於票據有所請求而涉訟者，得由票據付款地之法院管轄
    ，民事訴訟法第13條定有明文。本票未載付款地者，以發票
    地為付款地；未載發票地者，以發票人之營業所、住所或居
    所所在地為發票地。票據法第120條第5項、第4項定有明文
    。查原告起訴請求確認被告持有以其為發票人，如附表所示
    本票（下稱系爭本票）之票據債權不存在，發票人即原告住
    所為新北市新店區（見本院卷第89頁），本院自有管轄權。
二、按確認法律關係之訴，非原告有即受確認判決之法律上利益
    者，不得提起，民事訴訟法第247條第1項前段定有明文。而
    所謂即受確認判決之法律上利益，係指法律關係之存否不明
    確，原告主觀上認其在法律上之地位有不安之狀態存在，且
    此種不安之狀態，能以確認判決將之除去者而言，最高法院
    42年臺上字第1031號判例意旨可資參照。查被告執以原告簽
    發系爭本票向本院聲請裁定准予強制執行，經本院109年度
    司票字第13977號民事裁定准許確定（見本院卷第51至52頁
    ）。原告否認本票債權，兩造就系爭本票債權存在與否已發
    生爭執，原告提起本件確認本票債權不存在之訴，有即受確
    認判決法律上利益。
貳、實體事項
一、原告主張：被告用伊帳戶匯出新臺幣（下同）30萬元投資，
    惟該金額因國外網站故障無法操作及取回，被告遂於民國10
    9年6月30日以說明直銷商品為由，約伊於晚間11時許至新北
    市○○區○○路○段000號7-11便利商店見面，伊前去時發現被告
    教唆四位居心不良之人守在上開地點，其間不斷以不利伊身
    心安全之恐嚇話語恫嚇，伊因渠等脅迫簽發系爭本票，以起
    訴狀繕本送達被告為撤銷之意思表示，並聲明：確認被告持
    有系爭本票債權不存在。
二、被告則以：原告誘騙伊參加金鳳凰網路投資，伊約原告在便
    利商店協商還款，便利商店人來人往且有監視設備，伊與原
    告LINE對話內容也未見脅迫等語，原告簽發系爭本票時神態
    自若且字跡工整，毫無緊張或不自在之情形，並聲明：原告
    之訴駁回。
三、法院之判斷：
　㈠按被脅迫而簽發票據行為之撤銷，與票據原因關係之抗辯，
    係屬二事。前者涉及票據行為之有效性，乃票據債務發生前
    之問題，票據法就此舉證責任並無明文，應適用民事訴訟法
    第277條規定，由主張被脅迫而簽發票據之人，就該事實之
    存在負舉證責任，後者則係票據債務發生後，始須進一步探
    討之問題，考諸票據乃文義證券及無因證券，票據上之權利
    義務依票據所載文義定之，與其基礎之原因關係各自獨立，
    執票人行使票據上權利時，就票據原因關係不負主張及舉證
    責任，票據債務人如提出原因關係抗辯時，應由其就原因關
    係之確定負舉證責任，迨至票據原因關係確定後，有關該原
    因關係存否（包括成立生效及嗣後消滅等）或內容（例如清
    償期及同時履行抗辯等）之爭執，則應依一般舉證責任分配
    法則處理（最高法院105年度臺上字第934號民事判決要旨參
    照）。查原告主張簽發系爭本票係遭脅迫所致等語，為被告
    否認，揆諸前揭規定及說明，應由原告先就其有被脅迫簽發
    系爭本票一節，負舉證之責。
　㈡次按因被脅迫而為意思表示者，表意人得撤銷其意思表示，
    民法第92條定有明文；所謂脅迫，係指相對人或第三人故意
    告以危害，致表意人心生恐懼而為意思表示之行為而言；又
    相對人或第三人所施以之脅迫行為，須具有不法性，如非不
    法，表意人即無撤銷權可言。而不法之脅迫，可分為手段不
    法、目的不法，及手段與目的關連之不法，其中手段或目的
    之不法，係指手段或目的本身因為法律所禁止，或公序良俗
    所不允許而具不法性，至手段或目的關連之不法，則指手段
    或目的分別以觀，雖均屬合法，但二者間欠缺合理關連性而
    言（臺灣高等法院107年度重勞上字第1號民事判決要旨參照
     ）。
　㈢原告主張其遭脅迫等情，提出相關Line對話截圖、提領憑證
    、受理刑事案件報案三聯單，以及本院109年度店簡字第129
    8號確認本票債權不存在事件，傳喚便利超商店員即證人趙
    家綺之110年11月15日言詞辯論筆錄內容在卷（見本院卷第9
    至15、215至223頁）；惟查：觀諸原告所提Line對話截圖內
    容，僅有關約原告見面及本票裁定事宜。至證人趙家綺於前
    揭筆錄雖證稱：「（問：證人是否於109年6月30日在新北市
    ○○區○○路○段000號7-11便利商店冠冠門市值班？）有。當天
    有上班，都是下午3時上到晚上11點」「（問：證人在值班
    期間是否曾遇到約四、五人至店內商談，有關金錢之事？）
    那天差不多晚上10點半左右，我在座位區的旁邊要補水箱，
    有聽到他們對話內容，當時我看到一個欠錢的人，一個討錢
    的人，然後那二人旁邊有三、四個人圍住他們。我有聽到討
    錢的人說都已經欠那麼久了，到底是要不要還。討錢及欠錢
    的人是坐在位子上，圍住他們的人都是站在旁邊，圍住他們
    的人過程中還有去買飲料，欠錢的人看起來很害怕。」「(
    問：當時雙方談話過程中，欠錢的人是否可以自由走動、出
    入？）他被圍住，他好像也不敢動。」「那天欠錢的人坐在
    中間，當天討錢的那些人是一起進來，一起兇欠錢的人，且
    其中有一個人一直看著外面，看有沒有人在注意他們。」「
    他被圍著，聲音也抖抖的，欠錢的人旁邊坐著二個討錢的人
    ，欠錢的人後面也站著一個人，其他我沒有印象了。」「討
    錢的人很大聲，欠錢的人幾乎沒聲音，欠錢的人有說話，但
    比討錢的人小聲很多。」等語，惟同時亦證稱：「（問：證
    人有無聽到或看到，雙方提及簽立本票之事？)沒有聽到，
    也沒有看到。」「雙方到店內時，我沒有注意他們何時進來
    ，我是後來聽到像吵架的聲音，我才注意到那邊有客人。我
    到下班時候，他們還坐在那邊。我比他們還要早離開店內。
    」「（問：證人如何判斷，是在催討債務?）討錢的人說，
    你是欠了多久了，到底要不要還。」「（問：證人所稱欠錢
    的人，有無提及他要如何解決債務問題?）他有講，可是我
    忘記了。他說，我會還，但後面的我忘記了。」「（問：當
    天有無聽到關於票據，支票或本票的字眼?）沒有。」等語
    （見本院卷第216至221頁），由前可知，證人趙家綺當班時
    固見雙方就還款雖有爭執，但要求清償債務與是否具有脅迫
    之不法性無涉，前述內容就原告受不法脅迫而為簽立系爭本
    票之意思表示等情，則付之闕如，上開證據顯然無法據為被
    告確有不法脅迫原告之證明。此外，原告復未提出其他事證
    供本院審酌，空言主張被告不法脅迫等語，要屬無據。
　㈣再者，原告主張訴外人陳永濬以「你現在沒錢是不是」、「
    叫小弟把你帶走」等語，使其感到恐懼及害怕簽發本票，而
    對被告及陳永濬提出恐嚇取財告訴一節，業經臺灣臺北地方
    檢察署檢察官109年度偵字第27807號以犯罪嫌疑不足為由為
    不起訴處分，並經臺灣高等檢察署110年度上聲議字第2546
    號處分書駁回原告聲請再議，復經本院110年度聲判字第79
    號刑事裁定駁回原告交付審判之聲請等情，有前揭不起訴處
    分書、處分書、刑事裁定在卷可按（見本院卷第121至125、
    191至201頁），並經本院依職權調取前揭刑事案件全案卷宗
    核閱無誤，足徵原告主張遭被告教唆他人脅迫始簽發系爭本
    票，難以憑採。
四、綜上所述，原告訴請確認被告持有系爭本票之本票債權對原
    告不存在，為無理由，應予駁回。
五、本件事證已臻明確，兩造其餘攻擊防禦方法，於本判決結果
    不生影響，爰不一一論述，併此敘明。
六、訴訟費用負擔之依據：民事訴訟法第78條。
中　　華　　民　　國　　110 　年　　12　　月　　10　　日
                  臺灣臺北地方法院新店簡易庭
                              法  官　鄧德倩
以上為正本係照原本作成。
如不服本判決，應於判決送達後20日內向本庭提出上訴狀，並按
他造當事人之人數附繕本；如委任律師提起上訴者，應一併繳納
上訴審裁判費。
中　　華　　民　　國　　110 　年　　12　　月　　10　　日
                              書記官  張嘉崴　　
附表（見本院卷第89頁）
票據號碼 發票日 票面金額 （新臺幣） 到期日 受款人 CH0000000 109年7月1日 12萬元 109年7月3日 未載